---
title: "Come accedere ai dati"
description: |
  Scaricare i dati giornalieri dei parametri meteoclimatici mediante R
author:
  - name: Big Brother 
    affiliation: ISPRA
    affiliation_url: https://www.isprambiente.gov.it/it
date: "`r Sys.Date()`"
output: distill::distill_article
---

```{r setup, include=FALSE}
knitr::opts_chunk$set(echo = TRUE,comment = "",include = TRUE,eval=FALSE)
```

I dati giornalieri dei parametri meteoclimatici sono stati raccolti in unico `data frame` ^[piu' precisamente in un [tibble](https://cran.r-project.org/web/packages/tibble/vignettes/tibble.html)] archiviato nel pacchetto `R` `datiMeteo` disponibile sul repository `github` [`progettopulvirus`](https://github.com/progettopulvirus/datiMeteo). 

Una volta installato, il pacchetto con i dati meteoclimatici risiede in modo permanente nel computer dell'utente (**in altre parole**: l'installazione va effettuata una volta sola!).

Per scaricare e istallare il pacchetto da `github` e' necessario utilizzare la funzione `install_github` disponibile nella libreria `devtools` (o in alternativa nella libreria `remotes`). 

```{r}
#Installare il pacchetto `devtools` o `remotes` se necessario
install.packages("devtools")
# install.packages("remotes")

#se l'installazione e' andata a buon fine
devtools::install_github("progettopulvirus/datiMeteo")
#
#in modo analogo posso usare la libreria remotes
#remotes::install_github("progettopulvirus/datiMeteo")
```

A questo punto possiamo caricare il pacchetto `datiMeteo` ed accedere al `data frame` `meteo`.

```{r,include=TRUE,eval=TRUE}
library("datiMeteo")

#tramite il comando data posso vedere quali e quanti dataset/data frame fornisce
#il pacchetto
data(package="datiMeteo")

#una breve pagina di help accompagna il data frame
?meteo

meteo
```

I codici identificativi dei parametri meteoclimatici sono documentati in [questa pagina](parametri.html).