---
title: "Dati"
author:
  - name: ISPRA 
    affiliation: ISPRA
    affiliation_url: https://www.isprambiente.gov.it/it
date: "`r Sys.Date()`"
output: distill::distill_article
---

```{r setup, include=FALSE}
knitr::opts_chunk$set(echo = FALSE)
```

# Pacchetti con dati inquinanti

### Versione 2.0.0.0 (2021-03-22)

- I data.frame con i dati giornalieri adesso includono:

  - le stazioni che verificano tutti i controlli di completezza delle serie sul periodo 2016-2020
  
  - le stazioni complete solo per l'anno 2020 (precedentemente non incluse)
  
Per distinguere il livello di completezza delle serie l'anagrafica delle stazioni (data.frame `stazioni` nel pacchetto `stazioniMonitoraggio`) adesso riporta per, ogni inquinante, una stringa descrittiva del livello di completezza/incompletezza.

Le stazioni complete solo per il 2020 sono identificate dalla stringa "completa solo 2020", mentre le stazioni complete per il periodo 2016-2020 sono identificate dalla stringa "completa 2016-2020". Una stringamancante (NA) corrisponde a una stazione che non fornisce dati per uno specifico inquinante.

---

### Versione 1.0.0.1 (2021-03-18)

- Aggiornato il data.frame emiliaromagna dell'no2 privo della colonna dd (giorno)

- Aggiornato ozono per la basilicata

---

### Versione 1.0.0.0 (2021-02-18)

- Risolto il problema delle osservazioni doppie in alcune serie del nord Italia

- Disponibili anche i dati giornalieri di: co, o3 (massimo giornalierio, massimo giornaliero sulla media mobile su 8 ore )

---

### Versione 0.0.0.9000 (2021-02-05)

- Alcune serie della Pianura Padana presentano record duplicati. In attesa di un aggiornamento dei dati sul database e dei pacchetti `R`, il problema puo' essere risolto eliminando i record con il campo `pollutant_fk` mancante (NA).

Ad esempio:

```{r,eval=FALSE,include=TRUE,echo=TRUE,warning=FALSE,message=FALSE}
library("lombardia")

pm10[which(!is.na(pm10$pollutant_fk)),]->pm10

```

# Pacchetto datiMeteo

### Versione 3.0.0.0 (2021-04-27)

- Corretti i nomi del dataframe meteo_standardizzati

- Eliminata variabile altitudedem (spostata nel dataframe stazioni del pacchetto stazioniMonitoraggio)

---

### Versione 2.0.0.0 (2021-03-18)

- Calcolata la variabile dtr (diurnal temperature range)

---

### Versione 1.0.0.1 (2021-02-16)

- Le coordinate dei punti stazione in meteo_standardizzati sono state corrette (erano state standardizzate come i restanti parametri meteoclimatici).

---

### Versione 1.0.0.0 (2021-02-15)

- Aggiunto data.frame meteo_standardizzati con i parametri meteoclimatici standardizzati

- Eliminata variabile altitude (disponibile in anagrafica stazioni)

- La variabile altitudedem e' stata ricalcolata per eliminare gli NA presenti.

---

# Pacchetto stazioniMonitoraggio

### Versione 2.0.0.0 (2021-04-27)

Aggiunta in anagrafica la variabile altitudedem (quota delle stazioni ricavata dal dem dell'USGS)

---

### Versione 1.0.0.0 (2021-03-22)

Contiene il data.frame `stazioni` con l'anagrafica delle stazioni di monitoraggio.

- Aggiunte le colonneche descrivono il levello di completezza di ciascuna serie per ciascun inquinante.

---
