---
title: "Dati"
author:
  - name: ISPRA 
    affiliation: ISPRA
    affiliation_url: https://www.isprambiente.gov.it/it
date: "`r Sys.Date()`"
output: distill::distill_article
---

```{r setup, include=FALSE}
knitr::opts_chunk$set(echo = FALSE)
```

# Pacchetti con dati inquinanti

### Versione 0.0.0.9000 (2021-02-05)

- Alcune serie della Pianura Padana presentano record duplicati. In attesa di un aggiornamento dei dati sul database e dei pacchetti `R`, il problema puo' essere risolto eliminando i record con il campo `pollutant_fk` mancante (NA).

Ad esempio:

```{r,eval=FALSE,include=TRUE,echo=TRUE,warning=FALSE,message=FALSE}
library("lombardia")

pm10[which(!is.na(pm10$pollutant_fk)),]->pm10

```

# Pacchetti datiMeteo

### Versione 1.0.0.0 (2021-02-15)

- Aggiunto data.frame meteo_standardizzati con i parametri meteoclimatici standardizzati

- Eliminata variabile altitude (disponibile in anagrafica stazioni)

- La variabile altitudedem e' stata ricalcolata per eliminare gli NA presenti.