---
title: "Stazioni di monitoraggio"
description: |
  Anagrafica delle stazioni
author:
  - name: ISPRA 
    affiliation: ISPRA
    affiliation_url: https://www.isprambiente.gov.it/it
date: "`r Sys.Date()`"
output: distill::distill_article
---

```{r setup, include=FALSE}
knitr::opts_chunk$set(echo = FALSE)
```


I metadati delle stazioni di monitoraggio sono stati raccolti in unico `data frame` ^[piu' precisamente in un [tibble](https://cran.r-project.org/web/packages/tibble/vignettes/tibble.html)] archiviato nel pacchetto `R` `stazioniMonitoraggio` disponibile sul repository `github` [`progettopulvirus`](https://github.com/progettopulvirus/stazioniMonitoraggio). 

Una volta istallato, il pacchetto con l'anagrafica delle stazioni risiede in modo permanente nel computer dell'utente (**in altre parole**: l'istallazione va effettuata una volta sola!).

Per scaricare e istallare il pacchetto da `github` e' necessario utilizzare la funzione `install_github` disponibile nella libreria `devtools` (o in alternativa nella libreria `remotes`). 

```{r}
#Istallare il pacchetto `devtools` o `remotes` se necessario
install.packages("devtools")
# install.packages("remotes")

#se l'istallazione e' andata a buon fine
devtools::install_github("progettopulvirus/stazioniMonitoraggio")
#
#in modo analogo posso usare la libreria remotes
#remotes::install_github("progettopulvirus/datiMeteo")
```

A questo punto possiamo caricare il pacchetto `stazioniMonitoraggio` ed accedere al `data frame` `stazioni`.

```{r,include=TRUE,eval=TRUE}
library("stazioniMonitoraggio")

#tramite il comando data posso vedere quali e quanti dataset/data frame fornisce
#il pacchetto
data(package="stazioniMonitoraggio")

#una breve pagina di help accompagna il data frame
?stazioni

stazioni
```
