---
title: "Dati inquinanti e dati meteoclimatici"
description: |
  Fare il join dei dati.
author:
  - name: Santa Claus (St. Nick) 
    affiliation: ISPRA
    affiliation_url: https://www.isprambiente.gov.it/it
date: "`r Sys.Date()`"
output: distill::distill_article
---

```{r setup, include=FALSE}
knitr::opts_chunk$set(echo = TRUE,eval=FALSE,include=TRUE)
```

**Problema**: associare i dati degli inquinanti ai dati dei parametri meteoclimatici.

Il primo passo consiste nell'[istallare il pacchetto `datiMeteo`](acquisire_dati_meteo.html) e [istallare i dati degli inquinanti](acquisire_dati_inquinanti.html) di almeno una regione (in questo esempio, del Lazio).

```{r}
devtools::install_github("progettopulvirus/datiMeteo")
devtools::install_github("progettopulvirus/lazio")
```

Carichiamo entrambi i pacchetti.

```{r, eval=TRUE}
library("datiMeteo")
library("lazio")
```

Il comando `data` fornisce informazioni sui `data frame` contenuti nel pacchetto `lazio`.

```{r}
data(package="lazio")
```

Associamo i dati del PM2.5 (`data frame` `pm25`) con i dati delle rianalisi `ERA5` utilizzando la funzione `left_join` contenuta nella libreria `dplyr` ^[Nel 2021 tutti hanno istallato `dplyr`]. 

```{r, include=TRUE,eval=TRUE,message=FALSE}
#Istallo la libreria dplyr se non disponibile...
#install.packages("dplyr")
library("dplyr")

#left_join: associo ai dati del PM2.5 i dati meteoclimatici
#questa operazione puo' richiedere qualche secondo
left_join(pm25,meteo)->nuoviDati
```

Non avendo specificato i campi da utilizzare per il `join`, `R` effettua un `natural join` (ovvero:  utilizza le colonne che nei due `data frame` `pm25` e `meteo` hanno lo stesso nome).

Volendo specificare i campi per il `join` possiamo utilizzare il parametro facoltativo `by`.

```{r, include=TRUE,eval=TRUE,message=TRUE}
#associo ai dati del PM2.5 i dati meteoclimatici
#specificando i campi da utilizzare per il join

#Associazione in base al codice identificativo dela stazione e alla data
left_join(pm25,meteo,by=c("date"="date","station_eu_code"="station_eu_code"))->nuoviDati
```

Il risultato finale:

```{r, include=TRUE,eval=TRUE,message=TRUE}
nuoviDati
```